【裁判字號】    90,上訴,310
【裁判日期】    900403
【裁判案由】    違反著作權法
【裁判全文】
臺灣高等法院刑事判決                              九十年度上訴字第三一號
    上  訴  人
    即  被  告  甲○○
右上訴人因違反著作權法案件，不服臺灣桃園地方法院八十九年度訴字第九四七號，
中華民國八十九年十一月十七日第一審判決（起訴案號：臺灣桃園地方法院檢察署八
十九年度偵字第七一一一號、第八五九四號）提起上訴，暨移送併辦（臺灣桃園地方
法院檢察署八十九年度偵字第一八三八四號）本院判決如左：
    主  文
原判決撤銷。
甲○○共同連續意圖銷售而擅自以重製之方法侵害他人之著作財產權，處有期徒刑壹
年貳月。
扣案之目錄壹批、盜拷光碟片共玖佰參拾陸片（含成品玖佰拾捌片、半成品拾捌片）
、燒錄器貳台、變壓器貳台，均沒收。
    事  實
一、甲○○明知「本田嘉實多車隊2000」遊戲程式著作之著作權人為華義國際股份有
    限公司（下稱華義公司）、附表一所示之電影視聽著作之著作權人為附表所示美
    商時代華納娛樂公司等公司、「Microsoft Windows 98」、「Microsoft Visual
     Basic」電腦程式著作之著作權人為美商微軟公司、「PC--Cillin98」電腦程式
    著作之著作權人為趨勢科技股份有限公司（下稱趨勢公司）、「我形我速２」電
    腦程式著作之著作權人為友立資訊股份有限公司（下稱友立公司）、「倚天中文
    2000 for Windows」電腦程式著作之著作權人為倚天資訊股份有限公司（下稱倚
    天公司)、「Power VCR」電腦程式著作之著作權人為訊連科技股份有限公司（下
    稱訊連公司）。上開著作均係享有著作權之著作，不得擅自重製、散布或交付。
    惟甲○○竟與姓名年籍不詳綽號「阿瘦」之成年男子及其他姓名年籍不詳之成年
    男子三人共同基於意圖銷售之概括犯意連絡，自民國八十九年四月三十日起至五
    月一日止，未經上開著作權人之同意，先由「阿瘦」在網上以一片新台幣（下同
    ）不詳之代價，向不知名之人購買同屬非法盜拷之前開視聽著作光碟、電腦軟體
    光碟及遊戲軟體光碟（俗稱母片）後，再購買電腦燒錄機及空白可寫式光碟片，
    由「阿瘦」及其他不知名之共犯在桃園縣巨蛋體育場之電腦展示會場外以目錄向
    客戶以每片五百元之代價兜售，待客戶選定欲購買之盜版軟體時，即由「阿瘦」
    及其他不知名之人帶往停於展示會場附近位於桃園縣桃園市○○路與民族街交岔
    路口旁，由「阿瘦」在甲○○向不知情友人田慶湘所借得之車牌ＴＶ－二七八七
    號自用小客車內，連續多次擅自以前開燒錄器重製上開視聽著作光碟、電腦遊戲
    軟體及其他著作權人享有著作權之著作物，並由甲○○看守並打開車門，再連續
    由上開共犯將著作重製物販賣交付欲購買之客戶，以此方式侵害上開著作權人之
    著作權。迨至八十九年五月一日晚間八時許，經警於桃園市○○路與民族街口當
    場查獲置於ＴＶ－二七八七號自用小客車內共犯「阿瘦」所有之燒錄器及變壓器
    各二台，另於該車旁由甲○○所使用登記在其姊名下之車牌ＮＨ－二二四一號自
    用小貨車內查獲共犯「阿瘦」所有之已燒錄完成之上開著作盜版光碟片九百三十
    六片（成品九百十八片、半成品十八片）及目錄一批等物。
二、案經華義公司、趨勢公司、友立公司、倚天公司、訊連公司、美商微軟公司及附
    表所示美商時代華納育樂公司等公司訴請內政部警政署保安警察第二總隊第一大
    隊第四中隊報告臺灣桃園地方法院檢察署檢察官偵查起訴。
        理  由
一、訊據被告甲○○雖坦承於右揭時、地於其使用車輛中經警查獲前揭盜版光碟片及
    燒錄器等情，惟矢口否認違反著作權法罪，辯稱：伊係以販賣日本連續劇光碟為
    主，隨夜市或電腦展四處兜售，四月三十日起因桃園巨蛋體育場舉辦電腦展所以
    至現場販售，於會場遇見綽號「阿瘦」之男子，「阿瘦」乃以一日五千元之代價
    向伊承租前開事實欄所載由伊使用之二部車輛二日放置燒錄器及盜版光碟，伊只
    單純將車輛出租，沒有燒錄，惟因伊所販售之日片亦置於車中，不放心所以才待
    在ＴＶ－二七八七號自用小客車內，等待綽號「阿瘦」之男子前來取片時將該車
    車門打開，伊雖知查扣之光碟片均係盜版，然係「阿瘦」所為，伊在將車出租給
    「阿瘦」後才知道「阿瘦」承租車輛之用途，然因一時找不到「阿瘦」，無法停
    止租賃云云。惟查，（一）按「Wicrosoft Windows 98」、「Microsoft Visual
    Basic」、「本田嘉實多車隊2000」、附表一所示之電影視聽著作、「PC-Cillin
    98」、「Power VCR」、「我形我速２」、「倚天中文2000 for Windows」之電
    影及電腦程式著作，分屬美商微軟、華義、趨勢、友立、倚天、訊連及附表所示
    各公司所分別享有著作權之各種著作物，有前開各公司分別所提之正版軟體封面
    及軟體之書面介紹在卷（參見偵查卷）可稽，足認前開事實欄所載電腦程式軟體
    及視聽著作等確為告訴人所享有著作權之電腦程式及視聽著作而為著作權法所保
    護無疑。（二）被告甲○○迭於偵審中已坦承知悉為仿冒光碟而仍租車予「阿瘦
    」之人，供其擅自重製侵害他人著作權之光碟，並收取費用且負責看守所租之車
    （參見七一一一號偵查卷第三至六頁、六十三至六十四頁、原審卷第十九至二十
    頁），且右揭犯罪事實業據告訴人之代理人乙○○、董崇明、丙○○等人迭於偵
    審中到庭指訴歷歷，並有上開光碟片九百三十六片及光碟內容目錄一批及燒錄器
    、變壓器各二台扣案可資佐證。參以被告坦承於前揭時、地販賣盜拷光碟遭警查
    獲時，該燒錄器尚插入車號ＴＶ－二七八七號自用小客車中之點煙器中（參見原
    審卷第十九頁、本院九十年三月二日調查筆錄），及在由被告使用之車牌ＮＨ－
    二二四一號自用小貨車中亦起出大批已燒置完成之盜版光碟，此有現場查獲照片
    五幀可按，而該等仿冒之光碟，經本院於九十年三月二日調查中勘驗確為重製上
    開著作權人之著作屬實，是被告所辯，無非臨訟卸責之詞，不足採信，而其與姓
    名年籍不詳綽號「阿瘦」之成年男子及其他姓名年籍不詳之成年男子三人共同有
    重製銷售仿冒品之概括犯意連絡及行為分擔，本件事證明確，被告犯行足堪認定
    。
二、核被告所為，係犯著作權法第九十一條第二項之意圖銷售而以重製之方法侵害他
    人著作財產權罪及同法第九十三條第三款明知為侵害著作權之物而意圖營利而交
    付之罪。被告所犯前開罪，各前後有多次，各時間緊接，所犯各係構成要件相同
    之罪名，各為連續犯，各以一罪論，並各應依刑法第五十六條之規定，加重其刑
    。而其所犯上開二罪，有方法結果之牽連關係，應從一重之著作權法第九十一條
    第二項之罪論處。被告與「阿瘦」及其他三名不詳之姓名之成年男子間，互具犯
    意連絡、行為分擔，均為共同正犯。
三、原審認被告罪證明確，予以論罪科刑，固無不當。惟原審認定著作權法第九十一
    條第二項之罪質已包含著作權法第九十三條第三款之罪，自不另成立該罪，顯有
    不當。被告仍執陳詞聲請上訴，雖無理由，惟原判決既有上述可議之處，自應由
    本院予以撤銷改判。爰審酌被告侵害他人著作財產權之程度重大、犯後猶避重就
    輕、犯罪手段惡劣等一切情狀，量處如主文所示第二項之刑，以資懲儆。
四、扣案之目錄一批、燒錄器二台、變壓器二台，係被告之共犯「阿瘦」所有，供其
    犯罪之所用，而盜拷光碟片共九百卅六片（含成品九百十八片、半成品十八片）
    則係被告之共犯「阿瘦」所有，而為渠等共犯犯罪之所得，前者應依刑法第三十
    八條第一項第二款之規定宣告沒收，而後者則應依刑法第三十八條第一項第三款
    之規定宣告沒收。
據上論斷，應依刑事訴訟法第三百六十九條第一項前段、第三百六十四條、第二百九
十九條第一項前段，著作權法第九十一條第二項、第九十三條第三款、第八十七條第
二款，刑法第十一條前段、第二十八條、第五十六條、第五十五條、第三十八條第一
項第二款、第三款，判決如主文。
本案經檢察官吳慎志到庭執行職務。
中      華      民      國    九十      年      四      月      三      日
                              臺灣高等法院刑事第十七庭
                                  審判長法  官  陳  正  雄
                                        法  官  許  錦  印
                                        法  官  雷  雯  華
右正本證明與原本無異。
如不服本判決應於收受送達後十日內向本院提出上訴書狀，其未敘述上訴之理由者並
得於提起上訴後十日內向本院補提理由書（均須按他造當事人之人數附繕本）。
                                        書記官  陳  思  云
中    華    民    國     九十     年      四        月        三        日
附錄：本案論罪科刑法條全文
著作權法第九十一條第二項
意圖銷售或出租而擅自重製他人著作者，處六個月以上五年以下有期徒刑，得併科新
台幣三十萬以下罰金。


司法院資訊處製作；財團法人民間司法改革基金會備份。
